臺灣苗栗地方法院刑事判決　　　　　　　 96年度易字第469號
公　訴　人　臺灣苗栗地方法院檢察署檢察官
被　　　告　甲○○
上列被告因竊盜案件，經檢察官提起公訴 （96年度偵字第2522號
），本院判決如下：
    主    文
甲○○無罪。
    理    由
一、公訴意旨略以：被告甲○○意圖為自己不法之所有，於民國
    96 年5月16日為警查獲前不詳時間，在苗栗縣後龍鎮龍津里
    13 鄰141號原春建砂石廠廠址，未經同意，徒手竊取該廠負
    責人乙○○所有而尚未處置之電纜線，重量總計89公斤，得
    手後，暫先藏置於後龍鎮溪洲里7 鄰砂崙湖88號住處。嗣於
    96年5 月16日凌晨5 時許，在其上址住處後方空地，取出上
    揭竊得之電纜線，正焚燒電纜線之塑膠皮，準備伺機販售時
    ，適為警巡邏發覺有焚燒異味，而循線查獲。因認被告所為
    涉犯刑法第320 條第1 項之普通竊盜罪嫌云云。
二、證據能力之說明：
    查被告及檢察官對於本判決所引用之下列各項證據方法之證
    據能力，於本院審理時均表示無意見，且於法院調查證據時
    ，知有刑事訴訟法第159 條第1 項不得為證據之情形，亦未
    於言詞辯論終結前聲明異議，茲審酌該等言詞陳述及書面作
    成時之情況，並無不宜作為證據之情事，依刑事訴訟法第15
    9 條之5 之規定，自得作為證據，合先敘明。
三、按犯罪事實應依證據認定之，無證據不得認定犯罪事實；又
    不能證明被告犯罪者，應諭知無罪之判決，刑事訴訟法第15
    4 條第2 項、第301 條第1 項分別定有明文。次按所謂認定
    犯罪事實之證據，係指足以認定被告確有犯罪行為之積極證
    據而言，該項證據自須適合於被告犯罪事實之認定，始得採
    為斷罪之資料；又事實之認定，應憑證據，如未能發現相當
    確實證據，或證據不足以證明，自不能以推測或擬制之方法
    ，以為裁判之基礎；又認定犯罪事實所憑之證據，無論係直
    接證據或間接證據，其為訴訟上之證明，須於通常一般之人
    均不致有所懷疑，而得確信其為真實之程度者，始得據為有
    罪之認定，倘其證明尚未達到此一程度，而有合理之懷疑存
    在，復無其他調查途徑可尋，法院即應為無罪之判決，最高
    法院29年上字第3105號、40年臺上字第86號、76年臺上字第
    4986號判例著有明文。再刑法上之竊盜罪，須意圖為自己或
    第三人不法之所有，而取他人所有物，為其成立要件，如行
    為人並無不法所有之意圖，即欠缺主觀上意思要件，縱其結
    果不免有民事上侵權責任，要難認為構成刑法上之竊盜罪。
四、公訴意旨認被告甲○○涉有上開竊盜罪嫌，無非係以被告自
    承有於上揭時地拿走電纜線，而證人即原春建砂石廠負責人
    乙○○已證述被告雖曾經說要拿一些電線回去用，但沒有說
    特定的範圍及數量，砂石場內之電纜線並沒有拋棄不要等情
    ，復有贓物認領保管單、警製職務報告、贓物及現場照片附
    卷足參等為其主要論據。訊據被告固坦認確有拿走原設於苗
    栗縣後龍鎮龍津里13鄰141 號春建砂石廠內之電纜線之事實
    ，惟堅詞否認有何竊盜犯行，辯稱：伊原本在春建砂石廠擔
    任廠長，春建砂石廠結束營業後，伊有跟負責人乙○○要求
    拿取廠內之電纜線，乙○○有同意伊拿取，伊拿取後除部分
    自用外，其餘堆放在倉庫內，嗣因伊母親需要使用倉庫，伊
    才取出焚燒打算變賣，伊並不是竊取等語。經查：
  (一)被告甲○○於上揭時間，在苗栗縣後龍鎮龍津里13鄰141 號
    原春建砂石廠廠址，徒手拿取廠內之電纜線（重量共計約89
    公斤），並將電纜線放置於其位於苗栗縣後龍鎮溪洲里7 鄰
    砂崙湖88號住處，嗣於96年5 月16日凌晨5 時許，在其上址
    住處後方空地，焚燒上開電纜線之塑膠皮，而為警查獲等情
    ，為被告所自承，且有警製職務報告、贓物認領保管單、查
    獲現場照片3 張附卷足參（見偵查卷第6 、12-13 、24、27
    、33-34 頁及本院卷第10頁），堪信為真實；惟此僅足以證
    明被告有自前述砂石廠內，將砂石廠內之電纜線取走之客觀
    事實，尚不足以證明被告主觀上係基於為自己或第三人不法
    所有之意圖，而取走該電纜線。
  (二)證人乙○○於本院審理時結證稱：被告曾在伊開設之春建砂
    石廠上班，春建砂石廠約於90年左右結束營業，結束營業時
    ，被告曾經向伊討砂石廠裡面的電纜線，伊有答應他，當時
    並沒有說拿多少，而被告是否有去拿，伊也不知道，警方通
    知伊去警局製作筆錄時，伊看到的電纜線都是零散的，沒有
    整捆的，砂石廠結束營業時，確實有電纜線留在廠區內沒有
    處理等語（見本院卷第28-31 頁），核與其在偵查中證稱：
    伊工廠沒做之後，被告曾經向伊討砂石廠裡面的電纜線，伊
    有答應他，但被告有無去拿，伊不知道等語相符（見偵查卷
    第46-47 頁），足見證人乙○○確曾同意被告拿取廠區內之
    電纜線無訛，則被告辯稱：伊曾向負責人乙○○要求拿取廠
    內之電纜線，乙○○亦有同意等情，並非子虛。參以查獲之
    電纜線確係呈長短不一、零散狀態，此已據證人乙○○證述
    明確，並有卷附現場照片2 張可佐，益見被告辯稱：伊係拿
    取砂石廠結束營業後遺留在廠區內之電纜線乙節，應堪採信
    。被告既係於徵得有權處分人之同意後，始拿取上開電纜線
    ，自難認其主觀上有不法所有之犯意，其所為前揭辯詞，尚
    非全然無憑，當屬可信。
  (三)公訴人雖另以被告當時係以家用為由向證人乙○○索取，而
    乙○○亦係同意被告在家用之範圍內拿取，然被告拿取之電
    纜線重達89公斤，顯已超過家用之範圍，而認被告有不法所
    有之犯意及竊盜之犯行云云，並以證人乙○○於本院審理時
    證稱：伊沒有注意到被告拿多少電纜線，如果知道拿了89公
    斤，伊不會答應，伊僅同意被告作為家用使用，不同意被告
    變賣等語為證。然證人乙○○亦證稱：被告向伊討電纜線時
    ，伊並沒有向被告表示可以拿的範圍及數量，亦沒有表示僅
    能家用，如果拿去變賣就不同意等語（見本院卷第30、31頁
    ），則證人乙○○既於被告向其索討電纜線時表示同意，又
    未限制被告拿取數量及使用目的，被告無從知悉證人乙○○
    內心之真意，其主觀上認為已獲得有權處分人之同意而拿取
    上開電纜線，實無為自己「不法」所有之意圖而無竊盜之犯
    意，應甚為明確。
  (四)綜上所述，公訴人所舉之證據不足以認定被告拿取上述電纜
    線有何不法所有之竊盜犯意存在，自無法以竊盜罪相繩。此
    外，復查無其他積極證據證明被告確有公訴人所指之竊盜情
    事，本件即屬不能證明被告犯罪，揆諸首揭法條規定及判例
    意旨，自應對被告為無罪判決之諭知。
據上論斷，應依刑事訴訟法第301 條第1項，判決如主文。
本案經檢察官陳佞如到庭執行職務
中　　華　　民　　國　　96　　年　　8 　　月　　24　　日
                  刑事第一庭  法  官  林佩儒
上正本證明與原本無異。
如不服本判決，應於送達後10日內向本院提出上訴狀（須附繕本
），上訴於臺灣高等法院臺中分院。
   　　                     　　書記官　葉俊宏
中　　華　　民　　國　　96　　年　　8 　　月　　24　　日
